最高法院刑事判決　　　　　　九十六年度台上字第六三八四號
上　訴　人　甲○○
上列上訴人因違反毒品危害防制條例案件，不服台灣高等法院台
中分院中華民國九十五年十一月二十一日第二審判決（九十五年
度上訴字第二五一六號，起訴案號：台灣台中地方法院檢察署九
十四年度毒偵字第五六六０號），提起上訴，本院判決如下：
    主  文
上訴駁回。
    理  由
按刑事訴訟法第三百七十七條規定，上訴於第三審法院，非以判
決違背法令為理由，不得為之。是提起第三審上訴，應以原判決
違背法令為理由，係屬法定要件。如果上訴理由狀並未依據卷內
訴訟資料，具體指摘原判決不適用何種法則或如何適用不當，或
所指摘原判決違法情事，顯與法律規定得為第三審上訴理由之違
法情形，不相適合時，均應認其上訴為違背法律上之程式，予以
駁回。本件上訴人甲○○上訴意旨略稱：上訴人前曾於民國八十
七年間及八十八年間因施用毒品，經觀察勒戒，分別執行完畢，
於五年內之九十二年間，又施用毒品，被判刑確定。從而本件上
訴人自九十四年九月中旬某日起，至同年十月十五日止之連續施
用第一級毒品海洛因之犯行，即應依毒品危害防制條例第十條規
定起訴處罰，不應再適用觀察、勒戒及強制戒治之規定，惟台灣
台中地方法院竟裁定上訴人應送勒戒處所觀察、勒戒，上訴人因
而於九十五年五月二十三日由台灣台中戒治所施以勒戒處分，於
同年七月七日勒戒完畢。上訴人既經勒戒完畢，檢察官自應為不
起訴處分，然上訴人竟再被起訴，並經第一審及原審依毒品危害
防制條例第十條判處有期徒刑十月，此重複判決，顯屬違法等語
。
惟查原判決係依憑上訴人之自白、上訴人之尿液經檢驗結果，呈
嗎啡陽性反應（有詮昕科技股份有限公司出具之濫用藥物尿液檢
驗報告在卷可稽）及查扣之施用毒品之注射針筒等證據資料，認
定上訴人有施用第一級毒品犯行，於法定刑內量處其刑，已詳
其所憑證據及認定之理由。並說明毒品危害防制條例於九十二年
七月九日修正公布，自九十三年一月九日施行，其中第二十條、
第二十三條將施用毒品之刑事處遇程序，區分為「初犯」及「五
年內再犯」、「五年後再犯」。依其立法理由之說明：「初犯」
，經觀察、勒戒及強制戒治後，應為不起訴處分或不付審理之裁
定；經觀察、勒戒或強制戒治執行完畢釋放後，「五年內再犯」
者，因其再犯率甚高，原實施之觀察、勒戒及強制戒治既已無法
收其實效，爰依法追訴或裁定交付審理。至於經觀察、勒戒或強
制戒治執行完畢釋放後，「五年後再犯」者，前所實施之觀察、
勒戒及強制戒治已足以遮斷其施用毒品之毒癮，為期自新及協助
其斷除毒癮，仍適用「初犯」規定，先經觀察、勒戒及強制戒治
之程序。從而依修正後之規定，僅限於「初犯」及「五年後再犯
」二種情形，始應先經觀察、勒戒及強制戒治程序。倘被告於五
年內已再犯，經依法追訴處罰，縱其第三次（或第三次以上）再
度施用毒品之時間，在初犯經觀察、勒戒或強制戒治執行完畢釋
放五年以後，已不合於「五年後再犯」之規定，且因已於「五年
內再犯」，顯見其再犯率甚高，原實施觀察、勒戒或強制戒治，
已無法收其實效，即應依該條例第十條處罰。是上訴人本件再度
施用毒品之時間（即自九十四年九月中旬起），雖在初犯經觀察
、勒戒執行完畢釋放五年以後，而合於「五年後再犯」之規定，
惟其於九十二年間，已因「五年內再犯」施用毒品犯行，被判刑
確定（即第一審法院九十二年度訴字第二００二號案件），故本
件應依毒品危害防制條例第十條規定處罰之理由。上訴意旨雖指
摘原判決違法云云，惟查台灣台中地方法院九十五年度毒聲更字
第六號裁定（裁定將上訴人送勒戒處所觀察、勒戒）與上述應逕
行追訴處罰之規定不合，雖有欠當，然此裁定及上訴人依該裁定
勒戒完畢等事證，均不得據以證明原判決依合法之起訴而為判決
為違法，上訴意旨執此指摘原判決違法，尚非合法之上訴理由，
其上訴為違背法律上之程式，應予駁回。
據上論結，應依刑事訴訟法第三百九十五條前段，判決如主文。
中　　華　　民　　國　九十六　年　 十一 　月　二十二　日
                      最高法院刑事第八庭
                          審判長法官  陳　正　庸
                                法官  賴　忠　星
                                法官  林　開　任
                                法官  宋　　　祺
                                法官  李　伯　道
      本件正本證明與原本無異
                                      書  記  官
中　　華　　民　　國　九十六　年　 十一 　月　二十八　日
                                                Ａ
